臺灣高雄地方法院刑事裁定　　　　　　　　　　　　　 九十年度自字第五六五號
　　自　訴　人　甲○○
　　被　　　告　乙○○
　　被　　　告　丙○○
右列被告因詐欺案件，經自訴人提起自訴，本院裁定如左：
    主  文
本件自訴駁回。
    理  由
一、自訴意旨略以：被告乙○○、金宏成於民國九十年四月間，以欲開設通訊店為由
    向自訴人借款各新台幣（下同）一萬元，並於同年六月十二日，各自簽發面額一
    萬元，到期日九十年六月二十五日之本票一紙予自訴人以供擔保，然被告二人迄
    今皆未還款，自訴人始知被騙受害，因認被告等涉犯刑法第三百三十九條第一項
    之詐欺取財罪嫌云云。
二、按法院或受命法官於自訴案件第一次審判期日前訊問及調查結果，如認為案件有
    刑事訴訟法第二百五十二條至第二百五十四條之情形者，得以裁定駁回其自訴，
    同法第三百二十六條第三項定有明文。次按刑法第三百三十九條詐欺罪之成立，
    以意圖為自己或第三人不法之所有，以詐術使人將本人或第三人之物交付或得財
    產上不法利益為要件，且事實之認定，應憑證據，如未能發現相當證據，或證據
    不足以證明，自不能以推測或擬制之方法，為裁判基礎，最高法院四十年臺上字
    第八十六號判例亦著有明文。
三、本件自訴人認被告乙○○與金宏成二人涉有詐欺取財罪嫌，無非以被告二人向其
    借款，及所交付之本票屆期未獲兌領為據，並提出前述本票二紙為證。訊據被告
    乙○○堅詞否認有何詐欺之犯行，辯稱：「我有向他借一萬元，是與金洪城打算
    要一起開店，賣手機。準備去付房屋的押金。後來因為經濟不景氣，所以沒有開
    。當時有去與房東談，而且也有承租房子。後來我們去調查，覺得沒有利益，就
    沒有開，房子租約是一年，租金一萬，押金一萬，因為我們是提前解約，所以二
    萬就沒有拿回來。之後我就直接去上班找工作，所以沒有與自訴人聯絡。我也有
    打算還錢。」等語（見本院九十一年一月十七日調查筆錄）。經查：本件自訴人
    與被告為朋友，因被告開設通訊公司，始基於信任關係借款予之，而事後被告確
    有去接洽店面租賃，並著手進行開設通訊店之行動等情事，已據自訴人陳明在卷
    （參本院九十年十二月二十日調查筆錄），是依自訴人所述，被告確因要開店需
    要借款，事後亦確有開店之計畫與行動，並無詐術之行為。再自訴人對於被告當
    時之經濟狀況並無誤認情事，亦據其於本院調查時稱：「（知否他們當時的經濟
    狀況？）應該是負擔的起二萬元。我有去過李某的家。是普通小康的家庭。」等
    語（見本院十二月二十日調查筆錄），是被告所為顯與詐欺要件不符。雖被告簽
    發本票未兌現，惟自訴人尚可依民事途徑解決，故本件係屬單純之民事債務糾葛
    。此外，復查無其他確切證據足資證明被告二人有何詐欺取財之犯行，自訴意旨
    所指被告涉嫌詐欺取財罪嫌顯有不足，爰依首揭規定，裁定如主文所示。
四、據上論斷，應依刑事訴訟法第三百二十六條第三項、第二百五十二條第十款，裁
    定如主文。
中      華      民      國    九十一      年    三      月    二十八    日
                                臺灣高雄地方法院刑事第七庭
                                    審判長法  官    黃蕙芳
                       法  官    何秀燕
                                          法  官    張茹棻
右正本證明與原本無異。
如不服本裁定，應於裁定送達後五日內，向本院提出抗告狀。
                                          書記官    李忠霖
中      華      民      國    九十一      年    三      月    二十九    日
